【裁判字號】    97,上易,1340
【裁判日期】    971113
【裁判案由】    恐嚇取財等
【裁判全文】
臺灣高等法院臺中分院刑事判決        97年度上易字第1340號
上  訴  人  臺灣彰化地方法院檢察署檢察官
上  訴  人
即  被  告  乙○○
上  訴  人
即  被  告  丁○○
                    號
                    現於臺灣彰化看守所羈押中
上二人共同
選任辯護人  張奕群  律師
上列上訴人因被告等恐嚇取財等案件，不服臺灣彰化地方法院96
年度易字第1662號中華民國第一審判決（起訴案號：臺灣彰化地
方法院檢察署96年度偵字第8740號），提起上訴，本院判決如下
：
      主  文
原判決撤銷。
乙○○共同以脅迫使人行無義務之事，處有期徒刑捌月，減為有
期徒刑肆月，如易科罰金，以新臺幣壹仟元折算壹日；又共同以
加害身體之事，恐嚇他人，致生危害於安全，處有期徒刑肆月，
如易科罰金，以銀元佰元即新臺幣玖佰元折算壹日，減為有期
徒刑貳月，如易科罰金，以銀元佰元即新臺幣玖佰元折算壹日
。應執行有期徒刑陸月，如易科罰金，以銀元佰元即新臺幣玖
佰元折算壹日。
丁○○共同以脅迫使人行無義務之事，累犯，處有期徒刑拾月，
減為有期徒刑伍月，如易科罰金，以新臺幣壹仟元折算壹日；又
共同以加害身體之事，恐嚇他人，致生危害於安全，累犯，處有
期徒刑陸月，如易科罰金，以銀元佰元即新臺幣玖佰元折算壹
日，減為有期徒刑月，如易科罰金，以銀元佰元即新臺幣玖
佰元折算壹日。應執行有期徒刑捌月，如易科罰金，以銀元佰
元即新臺幣玖佰元折算壹日。
      犯罪事實
一、丁○○前因違反懲治盜匪條例案件，經本院以八十八年度上
    更一字第二九八號判處有期徒刑七年六月，嗣經上訴，由最
    高法院以八十九年度臺上字第五四四四號駁回上訴而確定，
    嗣經送監執行，於民國 (下同)九十一年十月二十九日因縮
    短刑期假釋出監付保護管束，並於九十四年十二月三日縮刑
    期滿未經撤銷假釋而執行完畢。
二、戊○○（原名廖宜清）於八十三年間，因向乙○○借款，而
    將其所有、坐落彰化縣溪州鄉○○段三六八地號（下稱上開
    土地），以及坐落彰化縣溪州鄉○○段八七一地號等二筆土
    地，共同設定權利價值新臺幣（下同）八百萬元之抵押權予
    乙○○，作為擔保借款之用。嗣因戊○○另積欠丙○○借款
    及利息債務合計一百五十萬元，無力清償，經與丙○○協商
    後，約定由戊○○將上開土地所有權讓與丙○○，除用以抵
    償借款及利息債務外，丙○○亦同時負責清償戊○○積欠乙○○之借款債務，戊○○旋於八十九年二月二十四日將上開
    土地所有權移轉登記予丙○○之妻己○○。其後，乙○○得
    知戊○○未經其同意，擅自將上開土地所有權移轉登記予己○○，乃於九十五年七、八月間，前往雲林縣西螺鎮果菜市
    場，質問戊○○，經戊○○告知其與丙○○約定，由丙○○
    負責清償戊○○積欠乙○○之借款債務後，乙○○為使其借
    款債權得以順利受償，竟委由丁○○代為協商上開土地所有
    權移轉登記事宜，並與丁○○共同基於以脅迫使人行無義務
    之事之犯意聯絡，於九十五年十月初某日，由丁○○要求不
    知情之戊○○撥打電話與丙○○聯繫後，丁○○即帶同真實
    姓名年籍不詳之成年男子，前往彰化縣北斗鎮○○路北斗國
    中對面之異人館咖啡館，與丙○○、戊○○、戊○○之妻顧
    玉珠，共同協商借款債務處理事宜，丙○○原要求乙○○需
    代戊○○返還一百五十萬元借款債務後，始願將上開土地所
    有權移轉登記予乙○○，嗣經協商後，丙○○雖同意將金額
    降至八十萬元，然因丁○○不同意，而未能達成協議；翌日
    上午某時許，丁○○復前往丙○○、己○○所經營位在彰化
    縣溪州鄉○○路○段五五九號之寶貝屋檳榔攤，向丙○○、
    己○○恫稱：乙○○說沒有那麼多錢，你多少拿一點，不然
    一毛錢都拿不到；土地要過戶給乙○○，否則要叫小弟去站
    衛兵或砸店等語；數日後，丁○○接續帶同具上開犯意聯絡
    之真實姓名年籍不詳成年男子，前往寶貝屋檳榔攤上址，向
    丙○○、己○○恫稱：該男子剛關出來，如果不去過戶，會
    再換另一批人來等語；以此脅迫方式，致丙○○、己○○均
    心生畏懼，不得已收受乙○○所給付、由丁○○所轉交之三
    十萬元後，雖無義務仍於九十五年十月十四日，依照丁○○
    之指示，將辦理上開土地所有權移轉登記所需文件交付予彰
    化縣溪州鄉不知情之某代書，將上開土地所有權移轉登記予
    乙○○。
三、庚○○原將其所有車牌號碼ＩＫ－六一一號、ＨＤ－四九六
    號營業大貨車二輛（下稱上開二輛營業大貨車），靠行在乙○○所經營之順山通運企業股份有限公司（下稱順山通運公
    司），另於八十九年初，以他人所簽發之支票，向乙○○借
    款，然因上開支票屆期提示，未獲付款，庚○○乃於八十九
    年四月五日簽發票面金額九十五萬七千四百七十二元之本票
    一紙予乙○○，作為擔保借款之用，嗣因庚○○無力清償債
    務，經雙方協商，庚○○於九十年十二月三十一日同意由乙○○將上開二輛營業大貨車出售，並以買賣價金抵償借款債
    務，乙○○於九十一年一月間，先後將上開二輛營業大貨車
    出售，價金合計為一百零三萬元，乙○○認庚○○遲延清償
    借款，應加計利息，且庚○○另積欠稅金、交通違規罰款，
    上開買賣價金仍不足以抵償全部債務，乙○○為使其債權得
    以順利受償，竟委由丁○○代為催討，並與丁○○共同基於
    恐嚇危害安全之犯意聯絡，由丁○○於九十五年六月某日，
    撥打電話向庚○○恫稱：「幹你娘、白目你，你是在試我們
    這邊是嗎？」「你不跟我談也是沒有關係，反正你沒有處理
    也沒有關係，反正你是真兇就是，反正你兄弟也是很多，也
    是很兇就是，真惡質，我怕你就是，我明天去你家向你照會
    」、「反正你認為那條債務不處理也是沒有關係，好嗎？反
    正你是真兇就是，我們也是怕你就是。」等語，以此加害身
    體之事恐嚇庚○○，致庚○○因而心生畏懼，致生危害於安
    全。
四、案經丙○○、己○○、庚○○訴由臺灣彰化地方法院檢察署
    檢察官偵查起訴。
      理  由
一、證據能力：
    按被告以外之人於偵查中向檢察官所為之陳述，除顯有不可
    信之情況者外，得為證據。被告以外之人於審判外之陳述，
    雖不符前四條之規定，而經當事人於審判程序同意作為證據
    ，法院審酌該言詞陳述或書面陳述作成時之情況，認為適當
    者，亦得為證據。當事人、代理人或辯護人於法院調查證據
    時，知有第一百五十九條第一項不得為證據之情形，而未於
    言詞辯論終結前聲明異議者，視為有前項之同意。刑事訴訟
    法第一百五十九條之一第二項、第一百五十九條之五分別定
    有明文。又被告以外之人於檢察事務官、司法警察官或司法
    警察調查中所為之陳述，與審判中不符時，其先前之陳述具
    有較可信之特別情況，且為證明犯罪事實存否所必要者，得
    為證據，刑事訴訟法第一百五十九條之二定有明文。查：
  證人丙○○、己○○、庚○○、胡新鏡、戊○○、邱志成、
    被告乙○○、丁○○於偵查中向檢察官所為證述，雖係被告
    以外之人於審判外之言詞陳述，為傳聞證據，然其等於偵查
    中向檢察官所為證述，均經具結（他字卷第二一至二四、三
    四頁，偵字卷第七、八、三二至三四、四八頁），本院審酌
    該等言詞均係證人出於自由意識而陳述，並無其他證據足認
    該等陳述有何顯不可信之情事，依刑事訴訟法第一百五十九
    條之一第二項規定，認上開證人於偵訊中之證述，有證據能
    力。證人戊○○於本院審理時證述：將彰化縣溪州鄉○○段
    八七一地號等二筆土地過戶給丙○○之妻己○○時並沒有說
    到錢的問題，沒有說欠乙○○的三百萬債務要他一併承受等
    語，與其警訊所述不符，證人戊○○警訊所述具有較可信之
    特別情況，且為證明被告等有脅迫事實存否所必要 (見下述
     )，依上開刑事訴訟法第一百五十九條之二規定，有證據能
    力。
  被告乙○○、丁○○於警詢時之證述，雖屬被告以外之人於
    審判外之言詞陳述，為傳聞證據，然經本院於審理時當庭直
    接提示而為合法之調查，被告、辯護人等均未於言詞辯論終
    結前聲明異議，本院審酌該等言詞陳述係出於自由意識，並
    無非法取證之情況，無何不當，依刑事訴訟法第一百五十九
    條之五之規定，亦有證據能力。
  按刑事訴訟法上「證據排除原則」，係指將具有證據價值，
    或真實之證據因取得程序之違法，予以排除之法則。私人之
    錄音、錄影之行為所取得之證據，應受刑法第三百十五條之
    一與通訊保障及監察法之規範，私人違反此規範所取得之證
    據，固應予排除。惟依通訊保障及監察法第二十九條第三款
    規定：「監察者為通訊之一方或已得通訊之一方事先同意，
    而非出於不法目的者，不罰。」通訊之一方非出於不法目的
    之錄音，所取得之證據，即無證據排除原則之適用。亦即上
    開私人之錄音、錄影行為所取得之證據，仍具有證據能力(
    最高法院九十二年度臺上字第二六七七號判決意旨參照）。
    經查，庚○○為通訊之一方，其利用電話錄音，私自側錄其
    與被告丁○○之談話內容，旨在蒐集保存被告丁○○恐嚇危
    害安全之不法事證，並非出於不法目的，其因而取得之通話
    內容錄音帶等證據，即非無證據能力。
二、實體部分：
甲、關於事實欄二之以脅迫使人行無義務之事部分：
    訊據被告乙○○坦承有委託被告丁○○與丙○○協商上開土
    地所有權移轉登記事宜，且於給付三十萬元與丙○○後，始
    由己○○將上開土地所有權移轉登記之事實，然矢口否認有
    犯脅迫使人行無義務之事之罪行，辯稱：系爭土地本來就設
    定抵押權予伊，伊只是請丁○○去溝通，根本不需要給被害
    人任何金錢，之所以給丙○○錢，是因與丙○○有親戚關係
    且進行拍賣程序耗時，如有脅迫行為為何要給丙○○30萬元
    ，丙○○先後所述不一，何宜昺亦稱積欠伊之債務由丙○○
    承受云云。被告丁○○坦承曾受被告乙○○委託與丙○○協
    商上開土地所有權移轉登記事宜，並於九十五年十月初與戊○○、丙○○至異人館咖啡館，進行協商，其後，復先後二
    次前往丙○○、己○○所經營之寶貝屋檳榔攤之事實，亦矢
    口否認犯脅迫使人行無義務之事之犯行，辯稱：系爭戊○○
    移轉丙○○之土地有設定八百萬元之抵押權予乙○○，乙○○隨時可向法院聲請查封拍賣取償，伊何須向丙○○脅迫，
    如有脅迫丙○○又何須在和解後包二千元紅包予伊云云。惟
    查：
  (一)上開事實，除經被告乙○○（他字卷第三九至四二頁，偵字
    卷第十、十一頁，原審卷第二四、二五、五三至五六、一○
    七、一○八頁）、丁○○（他字卷第四五至四八頁，偵字卷
    第十一至十三頁，原審卷第二五、五三至五六、一○七、一
    ○八頁）於警詢、偵訊、原審時，自白部分事實外，並於偵
    訊時分別證述在卷，並有證人戊○○（他字卷第十至十二、
    三五、三六頁，偵字卷第三六頁）於偵訊時，證人己○○（
    他字卷第二七、二八頁）、胡新鏡（他字卷第二八、二九頁
    ）於偵訊時，證人丙○○於偵訊（他字卷第二六、二七頁，
    偵字卷第三五至三七頁）、原審法院審理（原審卷第九九至
    一○一頁）時，分別證述在卷，復有上開土地之土地所有權
    狀、土地登記謄本各一紙（他字卷第五、六頁）、土地登記
    簿、土地買賣所有權移轉契約書各一份（偵字卷第十七至二
    三頁）、乙○○之合作金庫銀行存摺一份（偵字卷第二六二
    七頁）、台灣彰化地方法院八十六年度促字第一二六五一號
    支付命令及確定證明書各一紙（偵字卷第四○、四一頁）、
    戊○○所簽發之支票一紙（偵字卷第四二頁）、台灣彰化地
    方法院八十七年度票字第二七四號民事裁定及確定證明書各
    一紙（偵字卷第四三、四四頁）、戊○○所簽發之本票二紙
    （偵字卷第四五、四六頁）在卷可資佐證。
  (二)被告丁○○與丙○○於九十五年十月初某日，在異人館咖啡
    館內，協商不成後，復於翌日上午某時許，前往丙○○、己○○所經營之寶貝屋檳榔攤，向丙○○、己○○恫稱：乙○○說沒有那麼多錢，你多少拿一點，不然一毛錢都拿不到；
    土地要過戶給乙○○，否則要叫小弟去站衛兵或砸店等語；
    數日後，丁○○再帶同真實姓名年籍不詳之成年男子，前往
    寶貝屋檳榔攤上址，向丙○○、己○○恫稱：該男子剛關出
    來，如果不去過戶，會再換另一批人來等語，業經證人己○○（他字卷第二七、二八頁）、胡新鏡（他字卷第二九頁）
    於偵訊時，證人丙○○於偵訊（他字卷第二六頁）、原審法
    院審理（原審卷第九九頁）時，分別證述綦詳，核其等證述
    大致相符，證人丙○○就被告丁○○確有為上開脅迫行為先
    後所述相同，所述細節雖稍有差異，此或係證人證述之時間
    與案發時間分別已相隔六個月、九個月、一年七個月，記憶
    模糊所致，並不悖常情，尚難以此遽認證人丙○○之證述不
    足採信。參以丙○○於九十五年十月初某日，在異人館咖啡
    館協商時，仍要求至少需給付八十萬元，始同意將上開土地
    所有權移轉登記予被告乙○○等情，亦經證人丙○○於原審
    法院審理（見原審卷第九九、一○○頁）時證述明確，且為
    被告丁○○、乙○○分別供認無訛（原審卷第二五、五四、
    一○七頁）；而戊○○積欠丙○○之借款本金至少有六十萬
    元，此經證人戊○○於偵訊（他字卷第三五頁）時，證述明
    確，苟非被告丁○○事後以脅迫方式，令丙○○、己○○接
    受被告乙○○所提出三十萬元之條件，丙○○、己○○豈會
    於數日之後，隨即變更原意，同意僅收受借款本金半數之金
    額後，旋將上開土地所有權移轉登記予被告乙○○之理。況
    證人丙○○係被告乙○○配偶之堂弟，如其非受脅迫將系爭
    土地移轉給被告乙○○，豈會於移轉後再行告訴。證人丙○○既係被脅迫始將系爭土地移轉，焉會心甘情悅包紅包予被
    告丁○○。
  (三)證人丙○○與被告乙○○間有上述親戚關係，丙○○、己○○所經營之寶貝屋檳榔攤，位在被告乙○○所經營順山運通
    公司隔壁，且被告乙○○於委託被告丁○○與丙○○協商上
    開土地所有權移轉登記事宜之前，另曾委託綽號阿家之人與
    丙○○協商，然因丙○○開價過高而未能談妥等情，業經被
    告乙○○於警詢時，供承不諱（他字卷第四○頁）；又被告
    丁○○於九十五年十月初某日，在異人館咖啡館內，與丙○○協商後，曾向被告乙○○表示，丙○○要求給付八十萬元
    ，始同意將上開土地所有權移轉登記予被告乙○○，被告乙○○當場向丁○○表示，如果丙○○降至三十萬元，被告乙○○才同意等情，亦據被告乙○○於原審審理時，坦認無訛
    （見原審卷第一○七頁）。被告乙○○對於丙○○、己○○
    不可能同意以收受三十萬元為條件，將上開土地所有權移轉
    登記予被告乙○○，自應知悉甚詳。被告乙○○竟猶委由被
    告丁○○以給付丙○○三十萬元之條件，與丙○○、己○○
    進行協商，對於被告丁○○將以非法方式，脅迫丙○○、己○○接受其所提出之條件一節，顯難諉為不知。
  (四)又抵押權人固得聲請法院拍賣抵押物，就拍賣所得優先受償
    ，然受償範圍仍以實際之債權額為準，證人戊○○之前因向
    被告乙○○借一千多萬元，而將上開土地與其他土地共同設
    定八百萬元之抵押權予被告乙○○，然戊○○曾移轉一甲一
    分之土地予被告乙○○，因彼此間未詳細會算，是以究竟欠
    款有多少不詳 (見證人戊○○於本院之證述 )，縱認如證人
    戊○○警訊所述約三百萬元，然系爭土地依九十六年一月之
    公告現值計算達二百五十萬七千七百元，證人丙○○於原審
    審理時，亦證稱：戊○○於八十九年二月將上開土地所有權
    移轉登記予己○○時，上開土地市價應該有三百多萬元等語
    （見原審卷第一○一頁），證人何宜昺於本院亦證述：一分
    地二百多萬元等語，顯然系爭土地之價額高於證人戊○○積
    欠被告乙○○之債務 (亦可清償戊○○積欠丙○○之債務(
    見下述))，否則被告乙○○何須先後委由阿家及被告丁○○
    出面洽談，僅可聲請拍賣系爭不動產取償。
  (五)戊○○將上開土地所有權讓與丙○○時，曾與丙○○協商，
    上開土地除用以抵償借款及利息債務外，丙○○亦同時負責
    清償戊○○積欠乙○○之借款債務一節，業經證人戊○○（
    他字卷第十一頁）於警詢時，證述綦詳。證人丙○○、戊○○分別於原審及本院審理時，雖為相異之證述（見原審卷第
    一○○頁及本院九十七年十月二十三日審理筆錄）。而系爭
    土地之價值如上述，顯然遠高於何宜昺積欠丙○○之借款(
    含利息)一百五十萬元，戊○○豈有同意未附加條件，即將
    上開土地所有權讓與丙○○，而僅用以抵償計一百五十萬元
    債務 (含借款及利息)之理。況戊○○將上開土地所有權移
    轉登記予己○○前，早已設定權利價值八百萬元之抵押權予
    被告乙○○，作為擔保借款之用，是戊○○於將上開土地所
    有權移轉登記予己○○前，與丙○○約定，由丙○○負責清
    償戊○○積欠乙○○之借款債務 (證人戊○○於警訊言約三
    百萬元，於本院言數額不詳，然實際數額較系爭土地價格低
    如上述)，不悖常情，丙○○亦因系爭土地之價格於扣抵戊○○積欠被告乙○○之債務後尚可清償戊○○積欠其之債務
    而應允，亦符常情。證人丙○○、戊○○於原審及本院審理
    時為就此為不同之證述，尚難採信。被告乙○○、丁○○本
    於要求丙○○清償戊○○積欠被告乙○○借款債務之目的，
    以脅迫方式，致丙○○、己○○均心生畏懼，雖無義務仍辦
    理上開土地所有權移轉登記事宜，主觀上既欠缺恐嚇取財之
    不法所有意圖，應認被告乙○○、丁○○僅構成刑法第三百
    零四條之以脅迫使人行無義務之事罪，公訴人認被告乙○○
    、丁○○涉有恐嚇取財之犯行，尚有誤會。
  (六)綜上所述，此部分事證明確，被告乙○○、丁○○上開所辯
    顯係脫卸之詞，不足採信，其等共同以脅迫使人行無義務之
    事之犯行，均堪認定。
乙、關於事實欄三之恐嚇危害安全部分：
    訊據被告乙○○固坦承確有委託被告丁○○向庚○○催討借
    款及利息債務之事實，然矢口否認有何恐嚇危害安全之犯行
    ，辯稱：伊只是請被告丁○○去與庚○○溝通，庚○○所提
    錄音帶並非丁○○之聲音，丁○○的話並不符合恐嚇危害安
    全之要件，附帶民事訴訟亦同此認定云云。被告丁○○固坦
    承確曾受被告乙○○委託向庚○○催討借款及利息債務事宜
    ，並曾撥打電話給庚○○之事實，然矢口否認有何恐嚇危害
    安全之犯行，辯稱：偵訊時檢察官並未播放錄音帶，伊誤以
    為錄音內容係伊打電話給庚○○時所說的話，才承認這些話
    是伊所說的，事後亦在芳苑分局萬興派出所達成和解，僅要
    求償還十五萬元云云。經查：
  (一)上開事實，除經被告乙○○（他字卷第三九至四二頁，偵字
    卷第十、十一頁，原審卷第二四、二五、五三至五六、一○
    七、一○八頁）、丁○○（他字卷第四五至四八頁，偵字卷
    第十一至十三頁，原審卷第二五、五三至五六、一○七、一
    ○八頁）於警詢、偵訊及原審，自白部分事實外，並於偵訊
    時，分別以證人身分，證述在卷，復經證人庚○○於偵訊（
    他字卷第二九、三○頁，偵字卷第三七、三八頁）、原審（
    原審卷第一○二、一○三頁）時，證人邱志成於偵訊（偵字
    卷第四九、五○頁）、原審（本院卷第一○三、一○四頁）
    時，分別證述綦詳，並有和解書一紙（他字卷第六五頁）、
    本票一紙（他字卷第六六頁）、電話錄音譯文表一紙（他字
    卷第九五頁）、車輛買賣契約書二紙（偵字卷第十四、十五
    頁）、估價單四紙（偵字卷第二四、五一、五二頁）、順山
    通運公司寄發與庚○○之北斗郵局存證信函第一號一紙（原
    審卷第三八頁）在卷可稽。
  (二)經原審法院當庭勘驗卷附庚○○所提出之電話錄音帶一捲（
    置於他字卷錄音光碟存放袋內），錄音帶之通話內容，確與
    他字卷第九五頁之錄音譯文表所載相符，有勘驗筆錄一紙（
    本院卷第五五頁）在卷可考；該電話錄音帶經原審法院囑託
    法務部調查局、內政部警政署刑事警察局進行聲紋鑑定之結
    果，雖均因語音樣本之品質不符鑑定需求，而無法進行鑑定
    ，此有內政部警政署刑事警察局九十七年三月十四日刑鑑字
    第○九七○○二六六四六號函一紙（原審卷第六四頁）、法
    務部調查局九十七年四月七日調科參字第○九七○○一三一
    六二○號聲紋鑑定報告書一紙（原審卷第六六頁）在卷可佐
    ，然被告丁○○於偵訊時，經檢察官提示他字卷第九五頁之
    錄音譯文表後，供稱：「我是說話比較難聽而已，我有打手
    機給他，這些話應該是我說的。」等語（偵字卷第十三頁）
    ，苟非被告丁○○所言，被告丁○○豈會坦承，堪信卷附電
    話錄音帶確為被告丁○○撥打電話給庚○○時，與庚○○之
    通話內容無訛。被告乙○○、丁○○上開抗辯均不足採。
  (三)依被告丁○○上開電話中所言：【「幹你娘、白目你，你是
    在試我們這邊是嗎？」、「你不跟我談也是沒有關係，反正
    你沒有處理也沒有關係，反正你是真兇就是，反正你兄弟也
    是很多，也是很兇就是，真惡質，我怕你就是，我明天去你
    家向你照會」、「反正你認為那條債務不處理也是沒有關係
    ，好嗎？反正你是真兇就是，我們也是怕你就是。」】等語
    ，其將以不法之惡害加諸於證人庚○○身體已溢於言表，自
    足使庚○○心生畏懼而生危害於安全。台灣彰化地方法院北
    斗簡易庭九十七年度斗簡字第二一五號判決就此所為論述，
    尚無從據為有利被告等之認定。
  (四)證人庚○○係於八十九年初，即向被告乙○○借款，並於九
    十年十二月三十一日同意由被告乙○○將其所有上開二輛營
    業大貨車出售，再以買賣價金抵償借款債務，被告乙○○於
    九十一年一月間，先後將上開二輛營業大貨車出售後，認為
    庚○○遲延清償借款，應加計利息，且庚○○另積欠稅金、
    交通違規罰款，上開買賣價金仍不足以抵償全部債務，此經
    被告乙○○於警詢（他字卷第四一頁）、偵訊（偵字卷第十
    一頁）、原審時（原審卷第二四、二五、五五、一○八頁）
    時，供承不訛，並有本票一紙（他字卷第六六頁）、車輛買
    賣契約書二紙（偵字卷第十四、十五頁）、估價單四紙（偵
    字卷第二四、五一、五二頁）、順山通運公司寄發與庚○○
    之北斗郵局存證信函第一號一紙（原審卷第三八頁）在卷可
    佐，足徵被告乙○○與庚○○間，關於上開借款及利息債務
    之爭議，早於九十一年一月間即已存在，庚○○始終不願意
    給付甚明。被告乙○○於數年後，竟猶委由被告丁○○與庚○○「溝通」，對於被告丁○○將以非法方式，向庚○○索
    討債務，亦難諉稱不知。
  (五)又被告乙○○辯稱：伊於九十一年一月間，將庚○○所有上
    開二輛營業大貨車出售，再以買賣價金抵償債務後，加計遲
    延清償借款之利息，以及庚○○原積欠之稅金、交通違規罰
    款後，庚○○合計仍積欠伊約五十三萬元等語，業經被告乙○○提出本票一紙（他字卷第六六頁）、車輛買賣契約書二
    紙（偵字卷第十四、十五頁）、估價單四紙（偵字卷第二四
    、五一、五二頁）、順山通運公司寄發與庚○○之北斗郵局
    存證信函第一號一紙（原審卷第三八頁）附卷可參，足見被
    告乙○○上開抗辯，尚非全然無據，證人庚○○於本院爭執
    被告乙○○所提退票利息非雙方所約定之利息，九十年牌照
    稅、行費、罰單部分，係重複請求，九十一年度之燃料稅、
    牌照稅，非由其負擔等與上開證物不符，尚難憑採。是以，
    縱使被告乙○○、丁○○本於要求庚○○清償積欠被告乙○○債務之目的，而對庚○○有恐嚇之行為，主觀上亦欠缺恐
    嚇取財之不法所有意圖。參以證人邱志成於原審法院審理時
    ，證稱：「（後來為何以十五萬元和解？）後來他們說要以
    和解方式處理，之後，是我與丁○○談的，我再與庚○○到
    旁邊去說，我與庚○○商量後，決定以十五萬元和解，庚○○也同意要以十五萬元和解，才去告訴丁○○，說要以十五
    萬元和解。」「（當場丁○○有無向庚○○恐嚇？）應該是
    沒有，但是聲音很大聲，說沒有欠人錢，為何會有單據，而
    且人家會向你討，至於內容我不清楚。」等語（原審卷第一
    ○四頁），堪認庚○○同意簽立和解書，並給付十五萬元與
    被告乙○○，係本於與被告丁○○在彰化縣警察局芳苑分局
    萬興派出所內協商之結果，尚難認為被告乙○○、丁○○有
    以恐嚇或其他非法方法，而使庚○○交付十五萬元之情事。
    公訴人認被告乙○○、丁○○涉有恐嚇取財之犯行，亦有誤
    會。
  (六)綜上所述，此部分事證明確，被告乙○○、丁○○上開所辯
    亦係脫卸之詞，咸不足採，其等共同犯恐嚇危害安全之犯行
    ，應堪認定。被告丁○○於本院聲請就原審已經送鑑定之卷
    附錄音帶，再送鑑定，爰不予准許。
丙、按刑法業於九十四年二月二日修正，九十五年七月一日施行
    （在被告等恐嚇庚○○之後），茲就本案應適用之法律比較
    說明如下：
  1.刑法第二十八條關於共犯之規定，由「二人以上共同實施犯
    罪之行為者，皆為正犯」，修正為「二人以上共同實行犯罪
    之行為者，皆為正犯」，惟上述用語上之修正，乃因「實施
    」一詞之範圍，在解釋上是否包括「陰謀共同正犯」及「預
    備共同正犯」存有爭議，為杜爭議，明白宣示本條不包括「
    陰謀共同正犯」及「預備共同正犯」，但仍包括共謀共同正
    犯，乃將「實施」修正為「實行」（刑法修正理由參照），
    被告二人所為無論依修正前後之規定均為共同正犯，無有利
    或不利之情形，尚無比較問題。
  2.刑法第三十三條第五款關於罰金刑之規定，由「罰金：一元
    以上」修正為「罰金：新臺幣一千元以上，以百元計算之」
    ，比較修正前後之規定，以修正前之規定有利被告，依刑法
    第二條第一項規定，應適用修正前之規定。
  3.刑法第四十七條關於累犯之規定，由「受有期徒刑之執行完
    畢，或受無期徒刑或有期徒刑一部之執行而赦免後，五年以
    內再犯有期徒刑以上之罪者，為累犯，加重本刑至二分之一
    。」修正為「受徒刑之執行完畢，或一部之執行而赦免後，
    五年以內故意再犯有期徒刑以上之罪者，為累犯，加重本刑
    至二分之一。第九十八條第二項關於因強制工作而免其刑之
    執行者，於受強制工作處分之執行完畢或一部之執行而免除
    後，五年以內故意再犯有期徒刑以上之罪者，以累犯論。」
    被告丁○○故意犯上開罪行，無論依修正前後之規定均構成
    累犯，無有利或不利之情形，亦無比較問題。
  4.修正後之刑法第四十一條第一項前段規定：犯最重本刑五年
    以下．．，得以新台幣一千元、二千元或三千元折算一日，
    易科罰金，與修正前之規定以銀元壹佰元以上佰元以下相
    較，修正前之規定有利於被告 (數罪併罰，其中一罪在新法
    修正施行前，定刑後之易科亦同)，另修正後之刑法第五十
    一條第五款規定：宣告多數有期徒刑．．，但不得逾三十年
    ，與修正前之規定不得逾二十年相較，修正前之規定有利於
    被告，依刑法第二條第一項規定，均適用修正前之規定。
  5.至修正後刑法第五十五條但書之規定係科刑之限制，為法理
    之明文化，非法律之變更。另修正後之刑法施行法第一條之
    一，與被告行為時之罰金罰鍰提高標準條例第一條前段比較
    ，二者規定適用之結果並無不同，且其性質屬於特別準據法
    ，應予優先適用，應適用裁判時之法律即刑法施行法第一條
    之一。
    核被告乙○○、丁○○所為如事實欄二部分，均係犯刑法第
    三百零四條第一項之以脅迫使人行無義務之事之罪；如事實
    欄三部分，均係犯同法第三百零五條之恐嚇危害安全罪。公
    訴人認被告乙○○、丁○○所為，均係犯刑法第三百四十六
    條第一項之恐嚇取財罪，尚有未洽，因起訴之基本社會事實
    相同，爰均變更起訴法條審理。被告乙○○、丁○○與真實
    姓名年籍不詳之成年男子間，就上開以脅迫使人行無義務之
    事之犯行，被告乙○○、丁○○，就上開恐嚇危害安全之犯
    行，分別具有犯意聯絡與行為分擔，均為共同正犯。被告乙○○、丁○○為達移轉系爭土地之目的，先後二次於密接之
    時地脅迫丙○○、己○○，係接續犯，僅論以一罪，被告等
    同時同地脅迫丙○○、己○○，一行為侵害二法益觸犯相同
    之二罪名，係想像競合犯，依刑法第五十五條前段之規定，
    從一重處斷。又被告丁○○前因違反懲治盜匪條例案件，經
    本院以八十八年度上更一字第二九八號判處有期徒刑七年六
    月，嗣經上訴，再由最高法院以八十九年度臺上字第五四四
    四號駁回上訴而確定，送監執行，於九十一年十月二十九日
    因縮短刑期假釋出監付保護管束，於九十四年十二月三日縮
    刑期滿未經撤銷假釋而執行完畢，有臺灣高等法院被告前案
    紀錄表一份在卷可稽，其於受有期徒刑執行完畢後，五年以
    內故意再犯本件有期徒刑以上之二罪，均為累犯，咸依法加
    重其刑。被告乙○○、丁○○所犯上開二罪間，犯意各別，
    行為互殊，應分論併罰。原審予以論罪科刑固非無見，惟查
    原審誤認被告二人就脅迫使人行無義務之事犯行彼此間，另
    與真實姓名年籍不詳之成年男子間就恐嚇危害安全之犯行，
    分別有犯意聯絡及行為分擔，尚有未洽，另原審未認被告等
    所犯脅迫使人行無義務之事犯行係接續犯，且未論以想像競
    合犯，據上論結欄漏引刑法第四十七條第一項，亦有未洽，
    被告等上訴否認犯罪雖無理由，檢察官據告訴人丙○○、己○○之聲請以原審量刑過輕為由上訴亦無理由，然原審判決
    既有如上未當之處，應由本院將其撤銷改判，爰審酌被告乙○○與丙○○、庚○○間，有債務糾紛，不思循正當途徑協
    商，或循法律途逕處理，竟委由被告丁○○以脅迫、恐嚇方
    式，向其等索討，影響社會秩序，惡性非輕，及其等犯罪之
    動機、目的、手段、生活狀況、智識程度，暨犯罪後之態度
    等一切情狀，分別量處如主文第二、三項所示之刑及就所犯
    恐嚇罪部分諭知易科罰金之折算標準，並均依中華民國九十
    六年罪犯減刑條例二條第一項第三款、第七條、第九條、第
    十條第一項規定，各減其宣告刑二分之一，均諭知易科罰金
    之折算標準，及分別定其應執行之刑暨諭知易科罰金之折算
    標準。
三、公訴意旨另以：被告丁○○在異人館咖啡館與丙○○協商前
    ，即曾由戊○○帶同前往寶貝至檳榔攤，向丙○○、己○○
    恫稱：土地要過戶給乙○○，否則要叫小弟去站衛兵或砸店
    等語，認被告二人此部分另犯以脅迫使人行無義務之事云云
    ，訊據被告二人均堅決否認上情，被告丁○○辯稱：伊沒有
    與戊○○去寶貝屋檳榔攤等語，經查：證人丙○○於偵訊時
    ，證稱：「第一次是要我去咖啡廳，第二次是隔天上午，是
    丁○○自己來，第三次是土地辦過戶前二、三天，第三次他
    帶了一個人來。」等語（他字卷第二六頁），證人己○○於
    偵訊時，亦證稱：「（戊○○是那一次去的？）他跟他老婆
    一起來的，叫我們把土地過戶給乙○○，他沒有與丁○○一
    起來。」等語（他字卷二八頁），證人何宜昺於本院證述：
    九十五年十月有與丁○○去異人咖啡館，沒有去過檳榔攤等
    語，被告丁○○上開抗辯，尚可採信，此外且查無其他證據
    足認被告二人犯此部分脅迫使人行無義務罪行，因與上開判
    罪之事實二部分有實質上一罪之接續犯關係，爰不另為無罪
    之諭知。
四、據上論斷，應依刑事訴訟法第三百六十九條第一項前段、第
    三百六十四條、第二百九十九條第一項前段、第三百條、刑
    法第二條第一項、第二十八條、第三百零四條第一項、第三
    百零五條、第五十五條前段、第四十七條第一項、第四十一
    條第一項前段 (修正前、後)、第五十一條第五款 (修正前)
    、刑法施行法第一條之一第一項、第二項、第三條之一第三
    項、修正前罰金罰鍰提高標準條例第二條、中華民國九十六
    年罪犯減刑條例第二條第一項第三款、第七條、第九條、第
    十條第一項，判決如主文。
    本案經檢察官甲○○到庭執行職務。
中    華    民    國    97    年    11    月    13    日
            刑事第九庭    審判長法  官  江  德  千
                                法  官  許  旭  聖
                                法  官  康  應  龍
上列正本證明與原本無異。
不得上訴。
                                書記官  阮  正  枝
中    華    民    國    97    年    11    月    13    日


司法院資訊處製作；財團法人民間司法改革基金會備份。
